臺灣彰化地方法院民事判決　94年度訴字第185號
原　　　告　　源泰昌食品工廠即陳佐
訴訟代理人　　乙○○律師
　　　　　　　陳忠儀律師
被　　　告　　鼎邦企業社即李翰明
訴訟代理人　　歐東洋律師
複代理　人　　甲○○
上列當事人間請求返還價金事件，本院於民國九十四年十一月二
十三日言詞辯論終結，判決如下：
    主      文
原告之訴及假執行之聲請均駁回。
訴訟費用由原告負擔。
    事實及理由
壹、原告起訴主張：
  一、原告於民國九十二年間向被告訂購「自動製麵機」乙套（
      此機械是由被告設計），價款為新台幣（下同）一百三十
      三萬元。原告於簽約時先付訂金四十萬元，而被告於九十
      三年一月十五日將機械安裝試車，然因其無法製出完整麵
      皮，故再由被告修改。嗣被告藉詞年關將近，為支付薪水
      及年終獎金，請求原告能再支付款項，原告應其請求，乃
      於九十三年一月二十日再交付七十五萬元，是原告合計已
      付款一百十五萬元予被告。然被告因修改該機械無法順利
      完成，乃再要求變更設計加裝一組滾輪，並將尺寸加以修
      改，惟因加裝設備之故，被告要求增加價金，是兩造即於
      九十三年三月二十七日協議將原買賣契約書作廢，並另行
      簽立新的買賣契約書（下稱系爭契約）。依該契約書約定
      ，原告向被告訂購「自動製麵機」乙套（下稱系爭機械）
      ，價款為一百六十五萬元，交貨日期於九十三年五月十日
      。雙方約明簽約時原告先付定金一百十五萬元，餘額於安
      裝試車完成後付清。並特別約定九十三年五月十日前須於
      廠內試車完成，試車完成日每延期一日被告同意罰款五千
      元，原告可自貨款扣除。查被告於九十三年五月十日交貨
      日期屆至，仍無法完成無瑕疵機械之試車。原告曾於九十
      三年九月二十七日以存證信函第六三○號要求被告於函達
      七日內將上開瑕疵修補完成、並完成原廠內試車，然被告
      仍藉口拖延而無法履行。嗣原告於九十三年十一月三十日
      再以存證信函第四九八號為解除系爭契約之意思表示，並
      催告被告返還已付價金，而被告迄今尚未履行。
  二、查被告遲延完成試車及交貨，經原告定期催告而仍不履行
      ，顯有惡意不履行之情，原告自得依給付遲延之規定解除
      契約。按契約解除時，當事人雙方回復原狀之義務：受領
      之給付為金錢者，應附加自受領時起之利息償還之，民法
      第二百五十四條、第二百五十九條可供參酌。本件原告自
      得依上開規定，請求被告返還所受領之價金一百十五萬元
      及自九十三年三月二十七日起算之法定遲延利息。又系爭
      契約第七條、第八條約定，試車完成日每延期一日被告同
      意罰款五千元，而本件應於九十三年五月十日前試車完成
      ，然卻始終未能完成，故原告請求自翌日起算四十天之遲
      延違約罰款二十萬元。
  三、兩造第二次訂契約書，有說要用熱水的原理去製作，且起
      訴之後，被告有找原告談，同意用熱水的原理來製作，系
      爭機器目前雖可以八十五度之熱水製作麵皮，但桿出之麵
      皮仍有破損之情形。並聲明：（一）被告應給付原告一百
      三十五萬元，及其中一百十五萬元自九十三年三月二十七
      日起至清償日止按年息百分之五計算之利息。（二）願供
      擔保，請准宣告假執行。
貳、被告則以：
    被告設計時是用冷水的原理去設計機器，但是原告是用熱水
    的原理去試驗機器，所以才會有第二次契約的問題，當初擬
    定契約書時，並沒有就溫度的細節為約定，原告要求要做到
    八十五度，系爭機器目前亦可以八十五度之熱水製作麵皮。
    被告還是有依照合約來履行，製作完成後有試車，協調後有
    作修改，原告有發存證信函，被告也有發存證信函叫原告取
    回機械。系爭機械目前在原告那裡。又系爭機械運作沒有問
    題，至於麵皮做出來會破掉應該是麵粉調配之問題，因為被
    告私底下去做，麵皮都沒有問題。本件契約書第七、八條試
    車完成之意思，應指機器運作沒有問題。兩造目前主要之爭
    議在於系爭機械可否做出完整之麵皮等語，資為抗辯。並聲
    明：原告之訴駁回。
參、兩造不爭執之事項
  一、原告於九十二年間向被告訂購「自動製麵機」乙套，價款
      為一百三十三萬元。原告於簽約時先付訂金四十萬元，於
      九十三年一月二十日再交付七十五萬元，是原告合計已付
      款一百十五萬元予被告。
  二、兩造於九十三年三月二十七日協議將原買賣契約書作廢，
      並另行簽立新的買賣契約書。依該契約書約定，原告向被
      告訂購「自動製麵機」乙套，價款為一百六十五萬元，交
      貨日期於九十三年五月十日。雙方約明簽約時原告先付定
      金一百十五萬元，餘額於安裝試車完成後付清。並特別約
      定九十三年五月十日前須於廠內試車完成，試車完成日每
      延期一日被告同意罰款五千元，原告可自貨款扣除。
  三、系爭機械目前可以八十五度之水溫製作麵皮，惟製作出之
      麵皮偶而有破損之情形。
  四、原告曾於九十三年九月二十七日以存證信函第六三○號要
      求被告於函達七日內將瑕疵修補完成、並於原廠內完成試
      車。嗣原告於九十三年十一月三十日再以存證信函第四九
      八號為解除系爭契約之意思表示，並催告被告返還已付價
      金。
肆、得心證之理由：
  一、原告主張被告所交付之機器無法桿出完整之麵皮，仍有破
      損之情形，故被告未於九十三年五月十日以前完成試車，
      顯有給付遲延之情形等語。被告則抗辯系爭機械運作沒有
      問題，至於麵皮做出來會破掉應該是麵粉調配之問題，因
      為被告私底下去做，麵皮都沒有問題等語。按給付有確定
      期限者，債務人自期限屆滿時起，負遲延責任。又契約當
      事人之一方遲延給付者，他方當事人得定相當期限催告其
      履行，如於期限內不履行時，得解除其契約，民法第二百
      二十九條第一項、第二百五十四條分別定有明文。再按出
      賣人之給付遲延責任與出賣物之瑕疵擔保責任，其規範目
　　　的、構成要件與法律效果均有不同，倘出賣人已於約定期
  　　限內依債務本旨提出給付者，縱出賣物有滅失或減少其通
    　常或契約預定效用之瑕疵，除應負物之瑕疵擔保責任外，
      並不負給付遲延之責，最高法院九十三年度台上字第一０
      四八號判決意旨可資參照。查兩造之買賣契約書第七條約
      定：「九十三年五月十日前須於甲方（即被告）廠內試車
      完成，但試車中乙方要求修改，每次修改，試車完成日可
      順延」。足見本件之給付係定有確定期限，被告應於九十
      三年五月十日前提出給付並完成試車。又查，依據原告所
      提出其於九十三年九月二十七日寄給被告之存證信函內載
      明：「．．．約定九十三年五月十日交貨並完成廠內試車
      ，惟台端雖於前揭日期交貨，但存有『無法捍出完整之麵
      皮』瑕疵，台端雖將本件買賣標的物載回修改，．．．」
      ，足見被告確實已於九十三年五月十日依債之本旨將系爭
      「自動製麵機」交予原告收受，並無遲延之問題。至於能
      否完成試車，乃因兩造在試車後，對於系爭「自動製麵機
      」能否以熱水之溫度製作麵皮、能製作至幾度及能否桿出
      完整麵皮存有爭執，原告乃要求系爭「自動製麵機」應達
      到能以八十五度水溫製作麵皮之程度，被告亦同意載回機
      器修改。惟觀諸兩造前後二次所訂立之契約書內容，均未
      針對系爭機器應達到能以幾度之水溫製作麵皮為約定。又
      證人丙○○於本院到庭時雖證稱「第一次簽約的時候我有
      在場，當時沒有提到溫度的問題，以現場為主。．．．．
      第二次簽約我也有在場，當時雙方有在談論熱水、冷水的
      問題，但這是技術問題，所以我聽不是很懂。‧‧‧第二
      次簽約我沒有聽到他們明確約定要做到幾度。第二次簽約
      時被告有保證說他有把握可以在現場做出完整的麵皮，溫
      度他們雙方都說以現場的溫度為主」等語，惟現場之溫度
      究竟為幾度，並未見原告舉證以實其說，足見兩造第二次
      簽約時，雖談到要以熱水製作之問題，但實際上未詳細約
      定要做到幾度。故九十三年五月十日前，被告雖已提出給
      付並試車，但因兩造對於系爭機械要達到能以幾度之水溫
      製作麵皮有爭議，被告始再將系爭機械載回修改，應認試
      車完成日可以順延，而兩造對於試車完成日可以順延至何
      時亦未再具體約定，是尚難認被告有給付遲延之問題。
  二、再者，系爭機械經本院分別於九十四年六月十四日及九十
      四年八月二日現場勘驗結果，系爭機械不管以冷水或八十
      五度之熱水製作，大部分均能桿出完整之麵皮，惟仍有少
      部分一、二處有破損之情形，此亦有勘驗筆錄附卷可稽。
      故系爭機械目前大部分仍能製作出完整之麵皮，雖偶而有
      破損之情形，惟本院認此屬有無瑕疵之範疇，依上開最高
      法院判決要旨，被告既已於約定期限內依債務本旨提出給
      付者，縱使系爭機器物有滅失或減少其通常或契約預定效
      用之瑕疵，除應負物之瑕疵擔保責任外，並不負給付遲延
      之責，故原告此部分主張即難採信。被告既無給付遲延之
      問題，則原告主張解除契約，依法即屬無據。從而原告請
      求被告返還解除契約後之價金一百十五萬元及自九十三年
      三月二十七日起至清償日止，按年息百分之五計算之利息
      ，即無理由，應予駁回。
  三、原告另外主張依系爭契約第七條、第八條之約定，試車完
      成日每延期一日被告同意罰款五千元，而本件應於九十三
      年五月十日前試車完成，然卻始終未能完成，故請求自九
      十三年五月十一日起算四十天之遲延違約罰款二十萬元等
      語。被告則抗辯其已依約履行完成等語。查系爭之買賣契
      約書第七條及第八條分別約定：「九十三年五月十日前須
      於甲方（即被告）廠內試車完成，但試車中乙方要求修改
      ，每次修改，試車完成日可順延」、「試車完成日，每延
      期一日，甲方同意罰款五千元整，乙方可自貨款扣除」等
      語。惟本院認為被告已於九十三年五月十日依契約規定提
      出給付並於該日試車，但因兩造對於系爭機械要達到能以
      幾度之水溫製作麵皮有爭議，被告始再將系爭機械載回修
      改，應認試車完成日可以順延，而兩造對於試車完成日可
      以順延至何時亦未再具體約定，尚難認被告有給付遲延之
      問題乙節，已如前述，則原告即難主張被告有遲延完成試
      車之情形。再者，系爭機械目前製作之麵皮，大部分均屬
      完整，雖偶而有破損之情形，惟此究係機械本身之設計上
      有瑕疵之問題，亦或係與調配麵粉之水溫、發酵時間、原
      料之比例、混合有無均勻．．．等等有無關聯，亦非無疑
      。故原告尚未舉證本件確實係機器設計有瑕疵前，即直接
      主張被告有遲延完成試車之情形，亦屬無據。從而原告請
      求被告給付二十萬元之罰款，依法即屬無據，應予駁回。
      原告受敗訴判決，其假執行之聲請即失所依據，應併予駁
      回。
伍、訴訟費用負擔之依據：民事訴訟法第七十八條。
中　　華　　民　　國　　94　　年　　11　　月　　30　　日
                  民事第二庭    法　官　詹秀錦
以上正本係照原本作成。
如對本判決上訴，應於判決送達後20日內向本院提出上訴狀。
中　　華　　民　　國　　94　　年　　12　　月　　1 　　日
                      　　　    書記官　楊筱惠
